臺灣臺北地方法院民事判決　　　　　　95年度重訴字第1387號
原　　　告　黃　溱
　　　　　　己○○
共　　　同
訴訟代理人　洪維煌律師
被　　　告　乙○○
　　　　　　戊○○
　　　　　　辛○○
　　　　　　甲○○
　　　　　　丁○○
　　　　　　丙○○
　　　　　　庚○○
上列當事人間因刑事附帶民事訴訟請求侵權行為損害賠償事件，
經刑事庭移送前來（95年度重附民字第13號裁定），本院於民國
96年7月26日言詞辯論終結，判決如下：
    主      文
被告應連帶給付原告新台幣貳仟伍佰萬元，及自民國93年12月15
日起至清償日止，按週年利率百分之五計算之利息。
訴訟費用由被告連帶負擔。
本判決第一項於原告以新臺幣捌佰參拾參萬肆仟元供擔保後，得
假執行；但被告如於假執行程序實施前，以新臺幣貳仟伍佰萬元
為原告預供擔保，得免為假執行。
    事實及理由
壹、本件被告乙○○、戊○○、辛○○、甲○○、丁○○、丙○○經合法通知，未於言詞辯論期日到場，核無民事訴訟法第
    386條所列各款情形，爰依原告聲請，由其一造辯論而為判
    決。
貳、原告主張：
一、被告戊○○、乙○○、丙○○、甲○○、庚○○、丁○○與
    丙○○為詐騙集團成員，於民國93年9月間研議對於原告父
    女二人行騙，由被告戊○○及甲○○擇選不詳姓名之成年遊
    民甲男，扮演台北市大直地區台北市○○區○○段9610地號
    所有權人「吳東洲」，被告庚○○扮演吳東洲之女友「李春
    玉」，被告丁○○扮演「李春玉」之兄「李金雄」，由被告
    庚○○持用偽造之「吳東洲」授權書，佯裝對出售土地有處
    分權限，被告辛○○則於93年11月29日14時許，至台北市○○○路○段120號台灣銀行總行，申辦帳號00000000000號帳
    戶，預備作為存入詐騙款項並隱匿犯罪所得之用；被告乙○○與戊○○則偽造「吳東洲」之國民身分證、土地所有權狀
    與印鑑證明等資料，藉為行騙原告之工具。嗣於93年12月8
    日，被告丙○○、化名「吳東洲」之甲男、被告丁○○、庚○○等人邀同原告前去察看現場土地，並談妥「吳東洲」一
    方願以新台幣（下同）96,500,000元出售前揭土地，於93年
    12月14日雙方約定至台北市○○區○○路240號簽立買賣契
    約，並約定翌日在台北市○○○路○段18號華南商業銀行中
    山分行交付買賣土地頭期款2500萬元；於93年12月15日12時
    許，原告黃  溱乃偕同代書即訴外人廖慧敏與甲男扮演之「
    吳東洲」及被告丁○○見面後，將買賣土地頭期款支票即台
    灣銀行支票三張、面額分別為：票號0000000－000萬元、票
    號0000000－000萬元、票號0000000－000萬元，當場交付予
    甲男及被告丁○○，甲男則交付偽造之土地所有權狀、印鑑
    證明書、國民身分證影本等資料予原告黃旬溱，再由原告二
    人交予代書辦理過戶手續。93年12月15日15時30分許，被告
    乙○○、甲○○、、丁○○及甲男等人，即前往台北市○○○路○段台灣銀行總行，由甲男、被告丁○○、辛○○等三
    人進入台灣銀行總行營業廳，將詐騙所得之三張面額共2500
    萬元支票全數存入前揭被告辛○○之帳戶內，並同時辦理提
    領轉存手續，將提領金額以「吳東洲」名義偽簽匯款單二紙
    ，分為第一筆2000萬、第二筆4,449,059元轉匯至中央信託
    局黃金購買專戶，購得等值之黃金53條共重53公斤（每條一
    公斤），由被告丙○○分得其中14條黃金，另39條黃則由其
    餘被告金以1700萬餘元轉售後朋分花用；而被告辛○○則將
    上開帳戶中所餘款項55萬元，分次提領一空。
二、按「因故意或過失，不法侵害他人之權利者，負損害賠償責
    任。」、「數人共同不法侵害他人之權利者，連帶負損害賠
    償責任﹔不能知其中孰為加害人者，亦同。造意人及幫助人
    ，視為共同行為人。」民法第184條第1項前段與同法第185
    條定有明文。查被告等人聯合行騙原告二人，取得原告所交
    付之2500萬元，則依上開規定，被告等人本應對於原告二人
    負擔2500萬元之連帶賠償責任。又「負損害賠償責任者，除
    法律另有規定或契約另有訂定外，應回復他方損害發生前之
    原狀。因回復原狀而應給付金錢者，自損害發生時起，加給
    利息。」，民法第213條有所明文。查原告於本件受騙之250
    0萬元，係於93年12月15日為被告取獲，被告等人依上開條
    文規定，自應就損害發生時起加給法定5%之利息。
三、查本件共同被告除被告丙○○與庚○○之外，其餘被告已於
    鈞院刑事庭中，對於檢察官起訴之犯罪事實為認罪，參酌被
    告對於上開刑事案件論罪之相關證據，於本件主張侵權行損
    害賠償事件中皆未爭執，自足以論定被告確有侵權行為，而
    必須負責2500萬元連帶損害賠償之責。至於被告丙○○與庚○○部分，經查鈞院94年訴字第1853號常業詐欺判決中，已
    經認定：「訊據被告丙○○、庚○○、辛○○就如犯罪事實
    欄(一)所示使用如附表一所示偽造資料詐得買主己○○等人25
    00萬元票款，事後購買黃金之客觀經過固均不否認，被告庚○○就其係經由被告甲○○尋找而參與及事後自被告甲○○
    處取得32萬元款項等情亦不否認，惟被告丙○○、庚○○、
    辛○○均矢口否認有何詐欺及行使偽造文書、幫助詐欺之犯
    行，被告丙○○辯稱：伊僅是單純仲介，當時伊並不知道『
    甲男』非地主吳東州，亦不知如附表一所示之資料為偽造，
    伊事後亦無取得黃金14條塊及現金70萬元，乙○○等人係因
    伊供出戊○○車號供警察追緝，始說伊為共犯云云，被告庚○○辯稱：伊為舞廳上班之小姐，當時係因甲○○說要介紹
    男朋友讓伊認識以脫離舞廳，伊才前往簽約之現場，簽約時
    ，伊並無自稱為『甲男』之小老婆李春玉，伊並無參與土地
    買賣之任何洽談，伊並不知道係假地主，事後甲○○給伊之
    款項三十二萬元係甲○○之前前往舞廳積欠伊之費用云云，
    被告辛○○辯稱：伊只是提供帳戶供他人匯款去買黃金，伊
    完全不認識戊○○等人，一開始也沒有說有什麼好處，但最
    後有在臺灣銀行戶頭留二十萬元給伊云云。經查：
    (一)被告丙○○認定部分：被告乙○○於本院審理中到庭結證
      稱：在吳東州案前一、二年，伊經由戊○○之介紹認識丙○○，伊要丁○○去調土地謄本選定面積、地價適宜詐騙
      的土地，就交給丙○○去找地主，伊有事先與丙○○、戊○○約在咖啡廳進行討論，丙○○知道吳東州案是假買賣
      ，亦知道所提供相關資料均係偽造的，伊、戊○○還與丙○○約定丙○○可以得到詐騙所得之三成，伊有詢問丙○○是要黃金還是要現金，黃金可以現場拿，但現金要等，
      丙○○自己決定要部分黃金及部分現金。後來在伊與丁○○買到黃金53條塊當天，買到的黃金是裝成一箱25公斤，
      所以是兩箱又三條塊，伊即與丁○○一同攜帶黃金坐計程
      車前往與戊○○、丙○○約好的南京西路與延平北路口，
      等到了約定地點，就在路邊打開一箱拿了11條條塊連同零
      的三條塊黃金共14條塊黃金（每條塊價值48萬元，14條塊
      共約六百多萬元）交給丙○○，並跟丙○○說剩餘的70萬
      或75萬元等當晚再拿給丙○○。接著，伊即將剩餘的39條
      塊黃金拿去賣得1700多萬元，在當天晚上伊就將70萬或75
      萬元之現金拿給戊○○，要戊○○拿去給丙○○，這樣丙○○才拿到約吳東州案詐騙金額2500萬元三成的款項。關
      於黃金交付丙○○之過程，丁○○是伊之助手，且伊一輩
      子只有這件案件拿到那麼多的黃金，伊當然記得比丁○○
      清楚等語。被告戊○○於本院審理中到庭結證稱：伊與丙○○認識好幾年，因為要作土地假買賣，丙○○才經由伊
      之介紹參與吳東州案，在吳東州案實施前，伊有跟乙○○
      、丙○○在咖啡廳談論買主的事，約定詐得款項丙○○可
      以拿三成，黃金不足的部分再拿現金，而伊與乙○○平常
      就有往來，錢的東西不需特別開口講，所以沒有事先約定
      分款比例。後來乙○○、丁○○當天去買黃金時，伊與丙○○在外面等，乙○○、丁○○領到黃金後就直接坐計程
      車離開，伊跟丙○○再搭計程車去與乙○○約定之延平北
      麼路那邊見面，因為乙○○已經算好，不知道是乙○○還
      是丁○○就直接讓丙○○拿走一袋，雖然沒有看到裡面的
      東西，但伊可以確定袋子裡面是黃金，數量也是按照事先
      講好的。接著剩餘黃金換成現金後，伊到土城中央路與明
      德路之板信銀行旁邊將約70萬元交給丙○○等語。被告丁○○於本院審理中到庭結證稱：伊原先不認識丙○○，丙○○是乙○○或戊○○找來的，一開始伊並不知道丙○○
      是否知道為假買賣，但丙○○在吳東州案簽約及交付文件
      款項時都有在場。後來在伊與乙○○去中央信託局買到黃
      金後上計程車時，黃金已經分兩袋裝了，結果到了南京西
      路與延平北路時就下稱，乙○○拿了一袋黃金給丙○○，
      丙○○拿黃金時只有伊、乙○○在場，剩餘的黃金就去銀
      樓賣，事後乙○○說拿了十幾條塊的黃金給丙○○等語。
      經核對被告乙○○、戊○○、丁○○之上開證言，就被告
      戊○○於交付黃金與被告丙○○時是否在場與如何交付黃
      金與被告丙○○之部分雖略有出入，然就被告丙○○事先
      即參與如犯罪事實欄(一)所示吳東州案之籌畫，並與被告乙○○、戊○○事先約定其可分得所得三成，且於被告乙○○、丁○○購得黃金後，在延平北路口先交14條塊黃金與
      被告丙○○，當晚被告戊○○再將其餘黃金出售款項中之
      70萬元交付等重要事項均大致相符。
    (二)被告庚○○認定部分：證人朱嬥瑄於本院審理中到庭結證
      稱：簽約當天，伊有與先生、女兒一同前往，當時在場的
      還有丙○○、庚○○、李金雄等人，庚○○當天打扮得很
      漂亮，一直在跟地主撒嬌，一開始在談買賣價金、付款條
      件時，都是庚○○、李金雄在講，伊有問庚○○為何抽菸
      抽那麼多，庚○○回答說因為當人家小的，是無奈的角色
      ，只能抽菸排除寂寞，而相關資料都是放在庚○○身上保
      管，吳東州都沒講什麼話等語。證人己○○、黃  溱、朱
      嬥暄經本院隔離訊問後，就被告庚○○於簽約當時自稱為
      『甲男』之小老婆李春玉或李小姐，已經跟甲男在一起很
      久，還為甲男生育子女，甲男因而需賣地籌錢給被告庚○○，並介紹被告丁○○為被告庚○○之兄『李金雄』、且
      被告庚○○就土地買賣價錢具有決定、發言之情形，相關
      簽約文件資料並由被告庚○○保管部分均為一致之陳述。
      而被告乙○○於本院審理中亦到庭結證稱：因戊○○找的
      甲男不會說話，也不識字，假如要洽談，要丁○○介入才
      行，可是丁○○要介入，沒有身份，無法取信他人，所以
      伊就跟戊○○、甲○○說要找一個女的當地主之女友，丁○○當女友的哥哥，伊也隨便幫地主之女友、丁○○分別
      取名李春玉、李金雄等語。被告戊○○於本院審理中亦到
      庭結證稱：因為甲男不太會寫字，也不會講話，看起來不
      太稱頭，所以要找一個會講話的女朋友來應對，伊叫甲○○去找庚○○，伊有明確告訴甲○○說要找一個地主的女
      友，第一次是在咖啡廳見到由甲○○帶來的庚○○，伊只
      負責找人來，並未負責教人，伊就是坐在旁邊看，丁○○
      或乙○○應該有對庚○○講如何演地主女友的事等語，此
      亦核與證人己○○、黃  溱、朱嬥暄所述被告庚○○扮演
      「吳東州」小老婆積極參與洽談出售土地情節相符，本案
      被告庚○○就甲男非真地主一節，應知之甚詳，被告庚○○既明知甲男非真地主，尚自稱其為地主之小老婆，需售
      地籌款以供伊使用，並參與土地出售條件之洽談，被告庚○○確有參與如犯罪事實欄(一)所示詐欺及行使偽造如附表
      一所示文件之犯意聯絡及行為分擔，堪以認定。」。
    從而依據共同被告於刑事庭訊中以證人身份所為供述互核，
    酌及其他證人之供述與刑事論罪之證據資料，已足以論定被
    告丙○○與庚○○亦均有參與本件詐欺之侵權行為。故被告
    丙○○與庚○○自應與其餘共同被告等人連帶負賠償2500萬
    元之責。
四、被告辛○○部分，雖經台灣高等法院以95年上訴字第4414號
    判決改論幫助犯，然依民法第185條第2項規定，幫助人視為
    共同行為人，自仍須依同條第1項規定負連帶責任。
五、聲明：(一)被告應連帶給付原告2500萬元，及自93年12月15日
    起至清償日止，按週年利率5%計算之利息。(二)訴訟費用由被
    告連帶負擔。(三)原告願供擔保，請准宣告假執行。
參、被告丙○○曾於本院95年12月8日言詞辯論期日到庭，聲明
    ：(一)原告之訴駁回。(二)訴訟費用由原告負擔。
肆、被告庚○○主張：
一、伊素行善良，涉世未深，除被告甲○○為伊之客人外，並不
    認識其餘被告，且伊僅於93年12月14日簽約當天與原告等人
    見面一次，既未曾出現於土地現場，亦未參與土地之議價；
    足見原告並非因簽約當日伊之言語或行為，而同意出資購買
    土地。
二、除被告甲○○之外，其餘被告伊僅曾見面二次，自始僅有被
    告甲○○以「要介紹土地大地主給我認識」為由而安排與其
    餘被告見面，並無任何事先告知為詐騙案，或提及角色扮演
    或情節演練之情形。
三、雖然簽約當天係由伊以牛皮紙袋持有偽造之授權書，但該偽
    造授權書之前已經由其他被告提示原告，當天並非伊親自交
    付偽造授權書予原告，伊不僅未曾取閱該授權書，且該授權
    書除非事先知情，無法單憑肉眼即判斷係屬偽造；況大地主
    出門裝氣派，請小姐拿紙袋是很正常的事情，不能因為伊拿
    著牛皮紙袋，即認為伊參與其餘被告之犯罪。
四、伊雖確於93年12月間收到被告甲○○給付之30萬元，但此筆
    金額係被告甲○○於本人上班期間所積欠本人之簽單與借款
    ，被告甲○○並未提及此筆款項與土地買賣有何關係。
五、依據被告乙○○於本件刑案中之陳述，其並未告知伊系爭土
    地買賣係作假，也未提及系爭詐欺犯罪之何部分係由伊所負
    責。
六、依據被告戊○○於本件刑案中之陳述，足見伊係被告甲○○
    找去「真鍋咖啡廳」與其餘被告見面，且被告乙○○與戊○○均不認識伊，被告戊○○甚至未曾和伊講話；故伊是否知
    情本件犯罪，應以被告甲○○比較清楚。
七、依據被告丁○○於本件刑案中之陳述，其僅見過伊一次，目
    的是要請伊在大地主旁邊撒嬌，叫大地主賣地，故其不清楚
    伊是否知情，應以被告甲○○比較清楚。
八、依據被告甲○○於本件刑案中之陳述，其並未告知伊本件為
    假買賣，故伊與其餘被告之間並無犯意之聯絡。
九、由原告二人及訴外人朱嫽瑄於本件刑案中之陳述，可知伊為
    甲男所扮演「吳東洲」女友之身分，均為被告丙○○、丁○○等人私下告知原告，伊並不知情；至於伊稱呼被告丁○○
    「二哥」，實為被告甲○○當初介紹被告丁○○時，所告知
    伊之外號，不知會讓人誤以為伊與被告丁○○為兄妹關係。
十、伊並未說過：「當人家小的，是無奈的角色，.... 」等語
    ，可能是原告等人受到遭人詐欺之苦，激化記憶中之情節，
    導致記憶與事實有所出入所致。
十一、聲明：(一)原告之訴駁回。(二)訴訟費用由原告負擔。(三)如受不
    利判決，請准供擔保，免為假執行。
伍、得心證之理由：
一、被告戊○○、乙○○、丙○○、甲○○、丁○○、丙○○部
    分：
    (一)經查，原告主張：被告戊○○、乙○○、丙○○、甲○○
      、丁○○、丙○○等六人於93年9月間研議對於原告二人
      行騙，由被告戊○○及甲○○擇選不詳姓名之甲男，扮演
      台北市大直地區台北市○○區○○段9610地號土地之所有
      權人「吳東洲」，被告庚○○扮演「吳東洲」之女友「李
      春玉」，持用偽造之「吳東洲」授權書，佯裝對出售土地
      有處分權限，被告丁○○扮演「李春玉」之兄「李金雄」
      ，告辛○○則於93年11月29日至台北市○○○路○段120
      號台灣銀行總行，申辦帳號00000000000號帳戶，預備作
      為存入詐騙款項並隱匿犯罪所得之用，被告乙○○與戊○○則偽造「吳東洲」之國民身分證、土地所有權狀與印鑑
      證明等資料，預備做為詐騙原告之工具。嗣於93年12月8
      日，被告丙○○、化名「吳東洲」之甲男、被告丁○○、
      庚○○等人乃邀同原告前去察看現場土地，並談妥「吳東
      洲」一方願以96,500,000元出售前揭土地，於93年12月14
      日雙方約定至台北市○○區○○路24 0號簽立買賣契約，
      並約定翌日在台北市○○○路○段18號華南商業銀行中山
      分行交付買賣土地頭期款2500萬元。嗣於93年12月15日12
      時許，原告黃  溱乃偕同代書即訴外人廖慧敏與甲男扮演
      之「吳東洲」及被告丁○○見面後，將買賣土地頭期款支
      票即台灣銀行支票三張、面額分別為：票號0000000－000
      萬元、票號0000000－000萬元、票號0000000－000萬元，
      當場交付予甲男及被告丁○○，甲男則交付偽造之土地所
      有權狀、印鑑證明書、國民身分證影本等資料予原告黃
      溱，再由原告二人交予代書辦理過戶手續。93年12月15日
      ，被告乙○○、甲○○、、丁○○及甲男等人，即前往台
      北市○○○路○段台灣銀行總行，由甲男、被告丁○○、
      辛○○等三人進入台灣銀行總行營業廳，將詐騙所得之三
      張面額共2500萬元支票全數存入前揭被告辛○○之帳戶內
      ，並同時辦理提領轉存手續，將提領金額以「吳東洲」名
      義偽簽匯款單二紙，分為第一筆2000萬、第二筆4,449,05
      9 元轉匯至中央信託局黃金購買專戶，購得等值之黃金53
      條共重53公斤（每條一公斤），由被告丙○○分得其中14
      條黃金，另39條黃則由其餘被告金以1700萬餘元轉售後朋
      分花用；而被告辛○○則將上開帳戶中所餘款項55萬元，
      分次提領一空等情，業據提出本件刑案之第一審卷宗影本
      一件附卷可稽；參諸被告戊○○、乙○○、丙○○、甲○○、丁○○、丙○○等六人迄未對於原告之主張提出任何
      爭執之陳述，原告上開主張自堪信為真實。
    (二)按「因故意或過失，不法侵害他人之權利者，負損害賠償
      責任。」，民法第184條第1項前段定有明文。次按「數人
      共同不法侵害他人之權利者，連帶負損害賠償責任﹔不能
      知其中孰為加害人者，亦同。造意人及幫助人，視為共同
      行為人。」，民法第185條亦有明確規定。本件被告戊○○、乙○○、丙○○、甲○○、丁○○、丙○○基於共同
      犯意之連絡，分擔詐欺原告之工作，而共同詐欺原告2500
      元等情，既經認定，揆諸上開規定及民法第213條：「負
      損害賠償責任者，除法律另有規定或契約另有訂定外，應
      回復他方損害發生前之原狀。因回復原狀而應給付金錢者
      ，自損害發生時起，加給利息。」之意旨，原告請求被告
      戊○○、乙○○、丙○○、甲○○、丁○○、丙○○連帶
      賠償原告2500萬元，及自93年12月15日其遭被告詐騙損失
      2500萬元之日起算，按法利率週年利率5%計算之利息，自
      有理由，應予准許。
二、被告庚○○部分：
    (一)按「民事上之共同侵權行為（狹義的共同侵權行為，即加
      害行為）與刑事上之共同正犯，其構成要件並不完全相同
      ，共同侵權行為人間不以有意思聯絡為必要，數人因過失
      不法侵害他人之權利，苟各行為人之過失行為，均為其所
      生損害共同原因，即所謂行為關連共同，亦足成立共同侵
      權行為，依民法第185條第1項前段之規定，各過失行為人
      對於被害人應負全部損害之連帶賠償責任。」，最高法院
      著有67年台上字第1737號判例可資參照；是共同侵權人本
      不須對於各侵權人所參與侵權行為之角色分工或參與事實
      有所認識，而僅需各別之行為具備因故意、過失而不法侵
      害被害人權利之侵權行為要件，而其等之行為造成被害人
      之同一損害，即應依據民法第185條之規定，對於被害人
      負擔連帶賠償責任甚明。
    (二)經查，被告庚○○確實係其餘被告詐騙原告計畫中不可或
      缺之重要角色，且被告庚○○確實已經依據其與其餘被告
      之詐騙計畫，扮演「吳東州」之女友，參加與原告買賣系
      爭土地之協商，致使原告陷於錯誤而交付其餘被告2500萬
      元，其餘被告並且已經將所得贓款朋分被告庚○○等情，
      有以下證據可資佐證，堪信為真：
      1.被告丁○○於刑案一審證稱：「庚○○是在跟丙○○認
        識前幾天，我記得庚○○是甲○○找來的。」、「就是
        甲○○帶庚○○去真鍋，一開始是跟庚○○說要介紹一
        個大地主跟她認識。」、「（在買賣過程你是扮演「李
        春玉」庚○○的哥哥「李金雄」？）是。」、「我記得
        是在土城的真鍋演練」、「當初一開始就是說要介紹大
        地主給她認識，就叫庚○○在旁邊跟大地主撒嬌，目的
        叫大地主賣地」、「簽約的時候庚○○、丙○○都有到
        」、「因為當初我們找的假的【吳東州】看起來不太稱
        頭，看起來也不會很圓滑，所以好像是甲○○再找一個
        人來當【吳東州】的女朋友，目的就是這個地主要賣地
        給這個女友錢，讓人家比較不會懷疑賣地的原因。」、
        「（當時你們在土城有演練，你說你和庚○○、假的吳
        東州都在場，你們是在演練何事？）我不太記得，因為
        當天是乙○○當導演，好像是分配角色。」。
      2.被告乙○○於刑案一審證稱：「庚○○基於我所知道的
        ，我跟戊○○跟甲○○說這個案子要找一個女的扮演假
        地主的女朋友，因為戊○○找的地主【吳東州】不會講
        話，也不認識字，然後假如要洽談的話要是叫丁○○出
        來談，丁○○沒有身分，人家不會相信，所以我就說要
        找一個女生當地主的女朋友，丁○○當那個女生的哥哥
        ，就有身分來洽談。庚○○叫做李春玉，丁○○叫做李
        金雄，名字是我隨便取的」、「（當時在場的人是否有
        跟庚○○說過什麼事情？）我沒有講什麼，但是其他人
        有沒有將什麼不記得了。甲○○私底下有問我說可不可
        以，我說她要做就可以了。」、「（庚○○後來分到多
        少錢？）.... 後來我有聽人家說是30萬元，錢我是拿
        給戊○○，我叫戊○○去轉交，戊○○應該是交給甲○○去轉交，我拿給戊○○要給庚○○的部分是50萬元。
        」。
      3.被告戊○○於刑案一審證稱：「庚○○是我叫甲○○去
        找的」、「（有無去土城金城路、中央路的兩個真鍋咖
        啡廳？）有，都有去過，.... 」、「（去那邊做何事
        ？）兩個地方都是討論有關本件買賣的事情。」、「確
        定金額我現在並不確定是幾十萬元，但是確實有叫甲○○轉交給依玲，依玲就是庚○○」、「因為這個土地當
        時缺少一個人，我要找人的時候就有跟甲○○講清楚要
        找一個地主的女朋友，我就已經交代甲○○，乙○○或
        丁○○只是對庚○○說地主的女朋友要怎麼演。」、「
        （為何本案會缺一個地主的女朋友？）因為假的吳東州
        不太會寫字，也不會講話，所以要找一個會講話的女朋
        友來應對。」。
      4.被告甲○○於刑案一審證稱：「（戊○○說他拿了30萬
        元，乙○○說他拿了30萬元給戊○○，叫戊○○轉交給
        庚○○【提示證人乙○○、戊○○筆錄】，為何與你所
        說不符？）我確實有跟他拿30萬元，但是這30萬元我確
        實有拿給庚○○，戊○○並沒有這樣跟我說。」、「..
        . 戊○○跟我說這30萬元有意思要給庚○○... 」、「
          戊○○有跟我講說土地的事情要給庚○○及假吳東州
          有幫忙，所以要給錢。.... 」。
      5.原告己○○於刑案一審證稱：「丙○○說這塊及著要賣
        ，因為地主的小老婆生一個小孩很大了，他小老婆可以
        作主，.... 」、「（當時在道場時的小老婆是否在庭
        的被告庚○○？）是，她當時自稱李小姐。我說要簽約
        的話，資料、印章在哪裏？當時資料、印章都是被告庚○○拿在手上保管，她抱的緊緊的，看起來就好像小老
        婆，一直跟地主撒嬌，還有幫地主點菸... 」、「（當
        時被告庚○○有無對你說什麼話？）我當時勸他們說小
        孩子那麼大了，這些錢拿了要好好去教養小孩，被告庚○○當時還說對啊，我跟地主那麼辛苦.... 」、「庚○○簽約當天就是強調他是賣主，文件都是在他那裡，
        他就坐在地主旁邊一直幫地主點菸。」、「.... 地主
        也跟我說確實有虧欠小老婆，所以要賣地，然後就坐在
        那裡抽菸，一切都由小老婆做主。」、「（簽約當天庚○○跟你說了哪些話？）講了很多，但是我的概念裡面
        她就是賣土地的人，我相信只有她可以作主。.... 」
        、「.... 庚○○有將牛皮紙袋裡的資料拿出來給大家
        看」、「.... 東西都是庚○○拿給代書的。」。
      6.原告黃  溱於刑案一審證稱：「依開始我們有問賣方，
        跟地主什麼關係，庚○○就說她是地主的小老婆，狀似
        親密，讓人覺得他們是男女朋友關係，也有問到他們在
        一起多久，庚○○說在一起好幾十年，而且也生了一個
        小孩。.... 剛開始談價錢的時候，是庚○○跟她哥哥
        在談，有提到說他們可以做決定，吳東州就一直坐在那
        裡，吳東州就說他年紀比較大，什麼都不會，又不識字
        ，就讓庚○○跟她哥哥做決定，後來庚○○就跟她哥哥
        到旁邊去談，.... 」、「（簽約當天賣方是何人出來
        談買賣細節？）丙○○、李金雄、還有庚○○。」、「
        （庚○○如何跟你們談買賣的條件？）是跟我父親談，
        庚○○說一坪大概五十幾萬，我父親說太貴，然後庚○○就跟李金雄到旁邊去講話，丙○○就過去，後來又再
        叫我父親過去。」。
      7.訴外人朱嫽瑄於刑案一審證稱：「.... 因為一開始有
        談買賣價金多少、要怎麼付款的條件，都是庚○○跟李
        金雄在談的，是她們兩人主導。.... 我當時有問庚○○說為何抽菸會抽那麼多，她說她就是當人家小的無奈
        角色，所以只能抽菸排除寂寞。」、「.... 當天都是
        庚○○跟李金雄在談買賣的條件，吳東州都沒有講話..
        .. 」、「.... 在現場被告庚○○是主導者，因為被告
        庚○○一直跟吳東州撒嬌，然後權狀、相關資料都是被
        告庚○○在保管.... 吳東州都沒有講什麼話」、「...
        庚○○沒有去談真正的價錢，只是說第一筆頭期款要拿
        多一點，因為錢是要給她的」。
    (三)至於被告庚○○上開抗辯，本院認為均屬卸責之詞，不足
      採信，理由如下：
      1.被告庚○○抗辯其未曾出現於土地現場一節，核不影響
        其另以其他方式參與詐欺，而成立本件侵權行為之認定
        ；其另辯稱並未參與土地之議價云云，則與上開證據不
        符，不足採信。
      2.被告庚○○抗辯其餘被告其僅曾見面二次一節，與其是
        否參與本件侵權行為，於邏輯上無直接關係；其所稱並
        無任何事先告知為詐騙案，或提及角色扮演或情節演練
        之情形，則核與上開證據不符，不足採信。
      3.本件原告並非僅以被告庚○○手持牛皮紙袋，即推論其
        參與系爭侵權行為，故被告庚○○辯稱「大地主出門裝
        氣派，請小姐拿紙袋是很正常的事情，不能因為伊拿著
        牛皮紙袋，即認為伊參與其餘被告之犯罪」云云，核屬
        無稽。
      4.如上所述，被告乙○○、戊○○及甲○○均已經於刑案
        一審證稱，係因為被告庚○○參與協助系爭詐欺犯罪之
        進行，被告乙○○始交代被告戊○○朋分贓款，交由被
        告甲○○轉交被告庚○○；故被告庚○○辯稱所收到30
        萬元係被告甲○○積欠之簽單與借款，及被告甲○○於
        刑案一審所為與之相符之證述部分，自屬卸責及迴護之
        詞，洵無足採。
      5.如前所述，被告乙○○已經於刑案一審中證述其係找被
        告庚○○來扮演地主之女友，得手後也已經朋分贓款予
        被告庚○○，參諸被告庚○○實際上並且亦已依據被告
        乙○○所主導之計畫參與本件詐欺犯罪，被告庚○○辯
        稱被告乙○○並未告知系爭土地買賣係作假，也未提及
        系爭詐欺犯罪之何部分係由伊所負責云云，自屬飾卸之
        詞，不足採信。
      6.被告庚○○於其餘被告中，是否與被告甲○○最為熟識
        ，與其本件侵權行為是否成立，在邏輯上並無因果關係
        ；另被告甲○○於刑案一審有關其並未告知被告庚○○
        系爭買賣並非實在之證述，則與被告甲○○於簽約之前
        ，事先介紹被告庚○○與其餘被告及甲男見面，以分配
        角色、排演詐騙手法，以及被告庚○○確實積極參與系
        爭買賣之條件洽商等事實不符，核屬迴護之詞，不足採
        信。
      7.被告庚○○另辯稱「由原告二人及訴外人朱嫽瑄於本件
        刑案中之陳述，可知伊為甲男所扮演【吳東洲】女友之
        身分，均為被告丙○○、丁○○等人私下告知原告，伊
        並不知情」、「伊稱呼被告丁○○【二哥】，實為被告
        甲○○當初介紹被告丁○○時，所告知伊之外號，不知
        會讓人誤以為伊與被告丁○○為兄妹關係。」、「伊並
        未說過：當人家小的，是無奈的角色等語」云云，均與
        上開證據不符，亦係卸責之詞，不足採信。
    (四)綜上所述，本件被告庚○○係與其餘被告共同基於詐騙原
      告財物之動機，擔任甲男所扮演「吳東州」之女友，致使
      原告誤以為甲男所扮演「吳東州」欲出賣系爭土地，而交
      付2500萬元予其餘被告等情，應堪認定。從而揆諸前揭說
      明，原告請求被告庚○○與被告戊○○、乙○○、丙○○
      、甲○○、丁○○、丙○○連帶賠償原告2500萬元，及自
      93年12月15日其遭被告詐騙損失2500萬元之日起算，按法
      利率週年利率5%計算之利息，自亦有理由，應予准許。另
      原告及被告庚○○陳明願供擔保請准宣告假執行及免為假
      執行，經核並無不合，爰分別酌定相當擔保金額准許之。
      其餘被告部分，本院則依職權宣告其餘被告預供擔保，得
      免為假執行之金額。
陸、據上論結，本件原告之訴為有理由，依民事訴訟法第385條
    第1項前段、第390條第2項、第392條、第78條、第85條第2
    項，判決如主文。
中　  華  　民  　國　　96 　 年　  7     月    31    日
                  民事民二庭    法　官　楊代華
以上正本係照原本作成
如對本判決上訴，須於判決送達後20日內向本院提出上訴狀
中　　華　　民　　國　　96　　年　　7 　　月　　31　　日
                    　　　　　　書記官　許婉如
